【裁判字號】    89,簡上,247
【裁判日期】    900420
【裁判案由】    專利法
【裁判全文】
臺灣板橋地方法院刑事判決                        八十九年度簡上字第二四七號
    上  訴  人  乙○○
    即  被  告
右列上訴人因專利法案件，不服本院板橋簡易庭八十八年度板簡字第一○○九號中華
民國八十九年八月十五日所為第一審簡易判決（聲請處刑案號：八十七年度偵字第一
八三九五號）提起上訴，本院管轄第二審之合議庭判決如左︰
    主  文
上訴駁回。
    事  實
一、乙○○受僱於李西忠在其所開設、位於臺北縣中和市○○路五○○號之「紅標佛
    具店」擔任店長，負責進出貨管理及銷售神龕、佛具等業務，明知林志松（未據
    告訴）所製造內、外龕前緣下端均具有內彎之波浪形腳架，且於內龕左、右及上
    緣之浪弧形屏板上鏤刻有鹿、鶴、蝙蝠等鳥獸紋飾之神龕（以下簡稱為「系爭神
    龕」），係未經甲○○同意而仿造其享有仍在專利期間之第四三一四五號新式樣
    專利權之物品，竟與李西忠基於營利之犯意聯絡，於民國八十六年十一、二月間
    之某日起在紅標佛具店內，以每個約新台幣（下同）二千六百元之價格數度向林
    志松購買其所生產之仿造神龕計約一百餘個，再自購入時起至八十七年五月九日
    紅標佛具店結束營業前之某日止，推由乙○○在紅標佛具店內或利用店內不知情
    之蕭姓成年女店員，以每個約六至八千元之價格，共同連續販賣其中之二十個予
    不特定之顧客（李西忠另於其所開設位在臺北縣中和市○○路一二一○號一樓之
    「進雄企業有限公司」門市出售仿造神龕之違反專利法犯行業經本院板橋簡易庭
    以八十七年度板簡字第一三○一號刑事判決判處有罪確定，以下簡稱為「前案」
    ），其間經受託之古桂綸於八十七年一月十四日前往紅標佛具店內購買前開仿冒
    神龕一個，甲○○始悉上情。
二、案經甲○○訴請臺灣板橋地方法院檢察署檢察官偵查後聲請簡易判決處刑。
    理  由
一、右揭事實除後述辯解部分外，餘業據被告乙○○於本件審理中及於前案八十八年
    十月四日訊問時供承不諱，核與共同被告李西忠於前案所供如何販入、賣出之情
    節，暨證人古桂綸所陳渠前往紅標佛具店購買仿造神龕之經過相符，而內、外龕
    前緣下端均具有內彎之波浪形腳架，且於內龕左、右及上緣之浪弧形屏板上鏤刻
    有鹿、鶴、蝙蝠等鳥獸紋飾之神龕，係甲○○享有前經濟部中央標準局就上開外
    觀形狀及紋飾組合，以第四三一四五號核准、其專利期間自八十三年十月十一日
    起至九十三年一月六日止之新式樣專利權等情，亦有專利證書紙本一紙及經濟部
    智慧財產局函覆之專利申請書影本可稽。
二、上訴意旨略以：鹿港鎮之吳克志前向林志松購得紅標佛具店所退還之神龕六十七
    只後，該神龕於彰化地方法院八十七年度彰簡字第四七三號損害賠償事件經承審
    法官勘驗結果，兩者並不相似，而伊僅受僱擔任紅標佛具店長之店長，根本想不
    到此種仿古之樣式竟享有專利云云，並提出勘驗筆錄影本乙紙為證。經查：
  (一)甲○○所據以告訴之產品係具有一四棱築以木條、各立面內嵌玻璃之透明矩形框
    架之外龕及置於框內、中有可供書寫亡者名諱神主牌之一活動內龕所組成之神龕
    ，該神龕除於外框左右二側之玻璃上各有霧化處理之蓮花及蓮葉造形圖案外，其
    構造之特點在於(1)內、外龕前緣下端均設有上、下二道凹槽之橫條，其橫條底部
    中央處間斷裁空呈仿波浪狀，使其左、右端呈一內曲之腳架，(2)自內龕底座延伸
    而上之神主牌左、右側及上緣，設有相互連結、自外微向攏之柔浪狀飾板，該左
    、右屏板各鏤空為松木紋，樹上分別鑴有仰頭內望之祥鹿及仙鶴各一，上屏則彫
    刻一蝙蝠口銜二枚古銅板做置錢於結桃之樹上狀，有卷附照片十幀及經濟部智慧
    財產局函覆之新式樣第四三一四五號專利申請書影本可憑；而其內、外龕腳架之
    形狀端正典雅，神主牌周拱之波浪形屏板則柔和、圓滑，有別於習見置神主牌於
    拱門內之一體彫刻或僅具簡單內、外框之神龕形式；且其上鐫刻寓有招財納福意
    味之鳥獸紋層次分明、體態生動，即具有獨特之美感，兼係形狀、花紋新穎之創
    作，就此自應享有新式樣專利之保護。
  (二)觀諸卷附照片所示林志松產製之系爭神龕之內龕底座體積稍小，其外龕左、右兩
    側玻璃上霧化之蓮花雖亦偏左，並多出一支蓮蓬，然此係與告訴人新式樣之特徵
    無關之細節；而其內、外龕前緣下端既均設有上、下二道凹槽之橫條，兼於橫條
    底部中央處裁空呈仿波浪狀，使左、右端所餘部位形成內曲之腳架，且其內龕上
    置之神主牌左、右側及上緣各相連結、自後向內揚起之浪形屏板上所鏤刻者，除
    松木針紋較細，祥鹿之雙腳未曲，瑞鶴兩足未交叉等項與專利神龕之同部位微有
    差異外，餘就桃、松樹伸展之枝形及左鹿、右鶴各抬頭內望，暨上方有蝙蝠銜刁
    二枚銅板飛下等構圖特徵則均與專利神龕相同，兩者於異時異地隔離為通體觀察
    ，顯足使僅具一般購買經驗之普通消費者產生混同誤認之虞，參以共同被告李西
    忠供稱伊曾幫忙修改林志松所售予之神龕樣式，以免侵害專利（見前案審理卷第
    七十九頁），足認林志松所產製神龕之內外龕腳架之形狀及神主牌周側屏板上之
    紋路大部分係抄襲專利神龕而來，核屬實質相似，即由鑑定人陳宏杰出具之鑑定
    報告書亦同此結論；至臺灣彰化地方法院八十七年度彰簡字第四七三號損害賠償
    事件八十七年十月八日之勘驗筆錄，記載蝙蝠眼晴、鶴鳥羽毛及鹿身花紋與甲○
    ○之神龕不同，乃過份注重其細微差異，忽略整體綜合判斷，尚難據為被告有利
    之認定，其販售系爭神龕自應受告訴人所享新式樣專利權之拘束。
  (三)共同被告李西忠供稱伊向林志松購買神龕前向乙○○徵詢應否買入之意見時，曾
    向其表示店內所同時販賣之甲○○神龕係專利產品（見前案二審卷第四十四頁）
    ，被告乙○○亦陳稱：「後來要不要進貨我跟李西忠有討論過，我們二人就決定
    進貨。：：（紅標公司之前有無賣甲○○之神龕？）有的，都從進雄公司那裡拿
    過來，：：（向林志松買了之後有繼續續甲○○的神龕嗎？）有的，二種神龕一
    起進貨，擺在店內給客人選，：：（客人有無反應或你自己發現甲○○的神龕底
    部有貼上專利號碼條？）客人未反應，但進貨時神龕外包裝上有貼號碼條，我知
    道號碼，：：我們比較早賣甲○○的神龕，後來才進林志松的神龕來賣。」、「
    當時李問我是否可進神龕來賣，我說可以，賣他們賣得不錯，我後來拆陳的產品
    有看見他的神龕裡面有貼專利的字號。（有無買過甲○○的專利神龕？）有的，
    在進貨前就有買過甲○○的神龕，：：（承認有賣侵害專利的神龕？）我承認，
    我賣林的東西當時也有賣陳的東西，：：我所言都實在，在賣林神龕時就已經看
    過陳的神龕底部貼有專利號碼條，我當時應該知道神龕有專利」（見本院八十九
    年十一月二十日訊問及九十年三月二十九日審理筆錄），可見系爭神龕係被告乙
    ○○與李西忠謀議後買入，嗣並參與販賣，且於購買前即知同一樣式之甲○○神
    龕係享有新式樣專利之產品。
  綜上所述，被告乙○○所辯無非卸責之詞，不值採信。是本件事證明確，被告乙○
  ○之犯行堪以認定，自應依法論科。
三、核被告乙○○所為係犯專利法第一百二十九條之明知為未經新式樣專利權人同意
    所製造之物品而販賣罪；其與李西忠有犯意聯絡及行為分擔，為共同正犯；其利
    用不知情之成年女店員售出為間接正犯；其多次賣出之時間緊接，所犯係構成要
    件相同之罪名，顯係出於概括之犯意反覆為之，為連續犯，應論以一罪，並加重
    其刑；其無犯罪前科，有臺灣高等法院被告全國前案紀錄表在卷可憑。原審認被
    告乙○○所犯罪證明確，適用刑事訴訟法第四百四十九條第一項前段、第四百五
    十四條第二項、專利法第一百二十九條、刑法第十一條前段、第二十八條、第五
    十六條、第四十一條（現修正為第四十一條第一項前段）、第四十二條第二項及
    罰金罰鍰提高標準條例第二條規定（漏引現行法規所定貨幣單位折算新臺幣條例
    第二條），並審酌其犯罪之動機、目的、手段、所生之危害及犯罪後態度等一切
    情狀，科處拘役五十五日，併科罰金新臺幣一萬五千元，拘役如易科罰金及罰金
    如易服勞役均以新臺幣九百元即銀元三百元折算一日，其認事用法均無不合，量
    刑亦屬妥適，被告上訴意旨除以前述情詞爭執外，並指摘原判決量過重，均無理
    由，應予駁回。
據上論斷，應依刑事訴訟法第四百五十五條之一第一項、第三項、第三百六十八條，
判決如主文。
本案經檢察官游鉦添到庭執行職務
中      華      民      國    九十      年      四      月     二十     日
                                      臺灣板橋地方法院刑事第五庭
                                          審判長法  官  陳秀英
                                                法  官  陳福來
                                                法  官  周建興
右正本證明與原本無異。
本件不得上訴。
                                                書記官  許清秋
中      華      民      國    九十      年      五      月     二       日


司法院資訊處製作；財團法人民間司法改革基金會備份。
